臺灣高雄地方法院刑事裁定　　　　　　　111年度聲字第198號
聲明異議人　朱寶成
即受刑人　　　　　　



上列聲明異議人因公共危險案件，對於臺灣高雄地方檢察署檢察
官之執行指揮（110年執字第6149號）聲明異議，本院裁定如下
：
    主  文
聲明異議駁回。
    理  由
一、聲明意旨略以：聲明異議人即受刑人朱寶成（簡稱：異議人
    ）前因酒駕案件，經臺灣高雄地方法院以110年交簡字1118
    號、110年交簡字1506號分別判處有期徒刑4月、5月，如易
    科罰金，均以新臺幣（下同）1千元折算1日確定，再經臺灣
    高雄地方法院110年聲字2397號裁定，應執行有期徒刑8月，
    如易科罰金，以1千元折算1日，嗣經臺灣高等法院高雄分院
    110年抗字426號裁定駁回異議人之抗告。上開裁定確定後，
    臺灣高雄地方檢察署（簡稱：高雄地檢署）執行檢察官通知
    異議人於民國110年11月2日至地檢署陳述意見，審核結果以
    異議人於五年內三犯酒駕案件為由，不准異議人易科罰金及
    社會勞動，並通知異議人於111年1月27日入監執行。惟刑罰
    目的之一在於回復原來異議人所造成犯罪破壞，異議人雖於
    五年內有三次酒駕紀錄，但三次酒駕均未造成人身傷亡，且
    第一次酒駕距離最近兩次酒駕，時間差距頗大，在此前提下
    ，以五年內三次酒駕為由不准異議人易科罰金，等於國家發
    動刑罰權力超過異議人罪責，且其本質在於殺雞儆猴，即所
    謂亂世用重典以達威嚇作用，除容易造成刑罰濫用，更無助
    異議人矯正。此外，異議人已接受高雄醫學院酒癮戒癮治療
    ，預防再犯之可能；且異議人取得多種技術執照及認證資格
    ，將異議人隔絕在監獄之內並無意義，反而應讓異議人能夠
    易科罰金，對社會貢獻所學，回歸社會生活為是。職是，異
    議人並未有刑法第41條但書規定「難收矯正之效」或「「難
    以維持法秩序」情形，若能以易科罰金方式以代執行，使異
    議人因繳納巨額罰金而能痛定思痛、痛改前非，了解自身所
    犯過錯，亦能達到刑法教化矯正之效，故認檢察官不准易科
    罰金之執行指揮為不當，爰依法聲明異議等語。
二、按受刑人或其法定代理人或配偶以檢察官執行之指揮為不當
    者，得向諭知該裁判之法院聲明異議；法院應就異議之聲明
    裁定之，刑事訴訟法第484條、第486條分別定有明文。次按
    犯最重本刑為5年以下有期徒刑以下之刑之罪，而受6月以下
    有期徒刑或拘役之宣告者，得以1千元、2千元、3千元折算1
    日，易科罰金。但易科罰金，難收矯正之效或難以維持法秩
    序者，不在此限，刑法第41條第1項亦有明文。是有期徒刑
    或拘役得易科罰金之案件，法院所諭知者，僅係易科罰金之
    折算標準而已，至於是否准予易科罰金，則賦予執行檢察官
    視個案具體情形判斷之權能。因此，檢察官對於法院宣告得
    易科罰金案件之執行指揮，若欲引用但書規定，例外不准易
    科罰金，執行檢察官得考量受刑人之一切主客觀條件，審酌
    其如不接受有期徒刑或拘役之執行，是否難達科刑之目的、
    收矯正之成效或維持法秩序等，以作為其裁量是否准予易科
    罰金之憑據，非謂只要原判決有易科罰金折算標準之諭知，
    執行檢察官即必然應准予易科罰金。而上開法條所稱「難收
    矯正之效」、「難以維持法秩序」等，均屬不確定法律概念
    ，此乃立法者賦予執行者能依具體個案，考量犯罪特性與情
    節及受刑人個人之特殊事由，據以審酌應否准予易科罰金或
    易服社會勞動，法律既已授權檢察官就此項法律構成要件中
    之不確定法律概念，對受刑人是否確因不執行所宣告之刑，
    難收矯正之效，或難以維持法秩序之情事，享有判斷餘地之
    權限，則法院應僅於檢察官之判斷有違法瑕疵之情況時，始
    有介入審查之必要。換言之，法院僅得審查檢察官為刑法第
    41條第1項之判斷時，其判斷之程序有無違背法令、事實認
    定有無錯誤、其審認之事實與刑法第41條第1項所定要件有
    無合理關連、有無逾越或超過法律規定之範圍等問題，倘有
    上述未依法定程序進行判斷，超過法律授權範圍之情事，法
    院始得撤銷，否則即應尊重檢察官所為之專業判斷，而不得
    自行代替檢察官判斷受刑人是否有上開情事。
三、另為避免各地方檢察署就酒駕再犯之發監標準寬嚴不一，臺
    灣高等檢察署研議統一酒駕再犯發監標準之原則。依該研議
    結果，被告5年內3犯刑法第185條之3第1項之罪者，原則上
    即不准予易科罰金，但有下列情形之一者，執行檢察官得斟
    酌個案情況考量是否准予易科罰金：⒈被告係單純食用含有
    酒精之食物（如薑母鴨、麻油雞、燒酒雞），而無飲酒之行
    為。⒉吐氣酒精濃度低於每公升0.55毫克，且未發生交通事
    故或異常駕駛行為。⒊本案犯罪時間距離前次違反刑法第18
    5條之3第1項之罪之犯罪時間已逾3年。⒋有事實足認被告已
    因本案開始接受酒癮戒癮治療。⒌有其他事由足認易科罰金
    已可收矯正之效或維持法秩序者等意見。於報請法務部核復
    准予備查後，函請各地方檢察署依該標準審核可否易科罰金
    。是依據臺灣高等檢察署研議結果可知，受刑人5年內3犯刑
    法第185條之3第1項之罪者，原則上雖不准予易科罰金，惟
    例外有上揭但書所示情形之一者，執行檢察官仍得斟酌個案
    具體情況，考量是否准予易科罰金。
四、經查：
㈠、異議人前於105年9月18日因酒駕為警攔查，吐氣酒精濃度達
    每公升0.28毫克，經屏東地方檢察署檢察官以105年速偵字
    第1301號給予緩起訴之處分（第一案），緩起訴處分期滿未
    經撤銷；復於110年3月7日因酒駕為警查獲，吐氣酒精濃度
    達每公升0.92毫克，經本院110年度交簡字第1118號裁判判
    處有期徒刑4月，如易科罰金，以1千元折算1日確定（下稱
    第二案），異議人並於110年11月3日易科罰金執行完畢；另
    於110年5月2日，三度酒駕為警攔查，吐氣酒精濃度達每公
    升0.65毫克，經本院110年度交簡字第1506號裁判判處有期
    徒刑5月，併科罰金2萬元，如易科罰金，以1千元折算1日確
    定（下稱第三案）。上開第二、三案並經本院以110年度聲
    字第2397號裁定有期徒刑部分應執行有期徒刑8月，如易科
    罰金，以1千元折算1日；嗣異議人提起抗告，經臺灣高等法
    院高雄分院110年抗字426號裁定駁回抗告確定，有各該緩起
    訴處分書、刑事判決書及前案紀錄表可佐，是異議人於5年
    內3次因酒後駕車而犯公共危險罪經法院判處罪刑確定一節
    ，此部分事實首堪認定。
㈡、參酌上開臺灣高等檢察署研議、法務部核准備查所供各地方
    檢察署檢察官參考之審核標準，對於5年內3犯酒駕之受刑人
    ，如「有事實足認被告已因本案開始接受酒癮戒癮治療」之
    情形，得斟酌個案情況考量准予易科罰金，並非一概採行不
    准易科罰金之執行方法。而本案指揮執行之高雄地檢署檢察
    官以執行傳票通知異議人於110年11月2日到署陳述意見。異
    議人於110年11月2日到署，表明希望能給予易科罰金或易服
    社會勞動的機會等語。續於同年11月8日提出刑事陳述狀，
    檢具當日前往財團法人私立高雄醫學大學附設中和紀念醫院
    （簡稱：高醫附設中和醫院）接受成癮治療之門診收據，再
    次表明希冀能以易科罰金或易服社會勞動以代執行。檢察官
    則於110年11月3日在易科罰金案件初核表記載：審查結果異
    議人「五年內三犯，且酒測值大於每公升0.55毫克，又後2
    次時間極為接近，足見倘易科難收矯正之效」等內容，核定
    不准予易科罰金。及於111年1月12日在高雄地檢署刑事執行
    案件進行單批示：通知異議人於111年1月27日到案執行有期
    徒刑（罰金已繳納完畢），因五年內三犯酒駕案件，經審核
    不准易科罰金及易服社會勞動。暨於111年1月13日在執行案
    件進行單上，就異議人具狀所提已到高醫附設中和醫院接受
    成癮治療，希望能易科罰金或易服勞動一事，批示不予准許
    。本案執行傳票於111年1月18日分別寄存於高雄市三民第二
    分局鼎山派出所、屏東分局鹽埔分駐所，異議人於111年2月
    7日自行到案並於當日開始執行等情，業據本院依職權調取
    高雄地檢署110年度執字第6149號、110年執聲他字2156號、
    111年執更字173號、110年執聲字1706號執行卷宗核閱無訛
    。
㈢、本院審酌異議人本次酒駕確係5年內第3次犯酒後不能安全駕
    駛罪，其雖未肇事即為警查獲，但吐氣酒精濃度已達每公升
    0.65毫克，且距前次（第二次）酒駕之日期，時間間隔不足
    2月，顯與前揭「統一酒駕再犯發監審核標準第⒉點、第⒊
    點」之規定，並不相符。又前揭審核標準第⒋點「被告已因
    本案開始接受酒癮戒癮治療」之規定，執行檢察官仍須再審
    酌個案具體情形，並非必然須准許易科罰金。酌以異議人直
    到接獲通知前往高雄地檢署陳述意見後，始在高醫附設中和
    醫院接受成癮特診之門診治療，有卷附門診收據可稽。縱與
    前揭審核標準第⒋點「已因本案開始接受酒癮戒癮治療」之
    表面文義相符，然異議人似有藉此規避入監執行之意。暨因
    異議人實際接受戒癮治療之時程甚短，甚至得隨時自行中斷
    持續就醫，尚難逕認其以因戒癮治療而達「不必入監執行，
    即可收矯正之效及維持法秩序」之程度，本院當不能僅因其
    開始及短暫就醫，即遽認本件檢察官之執行指揮有何違法及
    不當。
㈣、綜上，異議人就是否「如易科罰金或易服社會勞動，即難收
    矯正之效或難以維持法秩序」此一事項，已口頭陳明暨以書
    面具狀向執行檢察官陳述意見，然本件執行檢察官業已具體
    說明不准易科罰金之理由，且無裁量怠惰或違法之情形，所
    為不准易科罰金之執行指揮並無不當。異議人聲請撤銷檢察
    官不准其易科罰金之指揮執行，為無理由，應予駁回。
五、據上論斷，依刑事訴訟法第486條，裁定如主文。
中    華    民    國    111     年    2     月    23  日
                  刑事第十一庭  法  官  洪碩垣
以上正本證明與原本無異。
如不服本裁定，應於送達後5 日內，向本院提出抗告狀。
中    華    民    國    111     年    2     月    23  日
                                書記官  卓榮杰